【裁判字號】    98,司家聲,492
【裁判日期】    981223
【裁判案由】    指定遺囑執行人
【裁判全文】
臺灣高雄地方法院民事裁定           98年度司家聲字第492號
聲  請  人  乙○○
上列聲請人聲請對立遺囑人甲○○指定遺囑執行人事件，本院裁
定如下：
    主  文
聲請駁回。
聲請程序費用新臺幣壹仟元由聲請人負擔。
    理  由
一、本件聲請意旨略以：立遺囑人甲○○（男，民國○○年○ 月○○
    日生，身分證統一編號：Ｚ000000000號，生前最後住所：高
    雄市鼓山區○○○路1460巷45號）於98年9 月1 日死亡，生
    前立有遺囑載明：「敬請乙○○先生代為處理後事結餘存款
    悉交舍弟肇善分配即可。」等語，而立遺囑人甲○○為榮民
    ，遺有榮民身分補助款與郵局存款總計約新臺幣（下同）10
    0 萬元，惟上開遺囑並未指定遺囑執行人，亦未委託他人指
    定，而立遺囑人甲○○之親屬會議人數不足致無法召開選定
    之；茲因聲請人乙○○為遺囑保管人，爰依民法第1121條之
    規定，聲請指定乙○○為立遺囑人甲○○之遺囑執行人。
二、按遺囑人得以遺囑指定遺囑執行人，或委託他人指定之，民
    法第1209條第1 項定有明文。另遺囑未指定遺囑執行人，並
    未委託他人指定者，得由親屬會議選定之；不能由親屬會議
    選定時，得由利害關係人聲請法院指定之，同法第1211條亦
    有規定。準此，為尊重遺囑人意思，允許遺囑人得以遺囑指
    定或委託他人指定遺囑執行人；遺囑未指定時，遺囑執行人
    則由親屬會議選定；如親屬會議不能選定時，始由法院指定
    之。次按自書遺囑者，應自書遺囑全文，記明年、月、日，
    並親自簽名（民法第1190條前段）。從而，遺囑人倘未在遺
    囑或委託他人指定遺囑執行人，且亦無法由親屬會議中選定
    遺囑執行人時，始有必要由利害關係人聲請法院指定遺囑執
    行人，如遺囑人所立遺囑為符合遺囑之法定方式之有效遺囑
    ，並已在該有效遺囑中指定遺囑執行人者，自無聲請指定遺
    囑執行人之必要。
三、經查，聲請人主張之事實，業據其提出除戶謄本、死亡證明
    書、遺囑及委託書等件為證，固堪信為真實，惟依聲請人所
    述及所提遺囑記載：「敬請乙○○先生代為處理後事結餘存
    款悉交舍弟肇善分配即可。」等語，堪認聲請人為立遺囑人
    甲○○所指定之遺囑執行人無誤。聲請人既為該有效遺囑所
    立之遺囑執行人，揆諸前開規定，聲請人即屬民法第1209條
    規定所稱之「遺囑執行人」，無待本院指定，是聲請人為本
    件聲請，於法不合，應予駁回。又本院依職權向行政院國軍
    退除役官兵輔導委員會函查有關立遺囑人甲○○是否為退除
    役官兵，經函覆該委員會榮民資料中並無立遺囑人甲○○，
    有行政院國軍退除役官兵輔導委員會98年12月8 日輔統字第
    0980001939號函1 份附卷可稽，附此敘明。
四、依非訟事件法第21條第1 項前段，裁定如主文。
五、如對本裁定抗告，須於裁定送達後10日之不變期間內，向本
    院提出抗告狀，並繳納抗告費1,000 元。
中    華    民    國    98    年    12    月    23    日
                  家事法庭  司法事務官


司法院資訊處製作；財團法人民間司法改革基金會備份。
